【裁判字號】    96,上訴,338
【裁判日期】    970807
【裁判案由】    詐欺等
【裁判全文】
臺灣高等法院花蓮分院刑事判決         96年度上訴字第338號
上  訴  人  臺灣花蓮地方法院檢察署檢察官
被      告  乙○○
上  訴  人
即  被  告  丁○○
上二人共同
選任辯護人  郭緯中律師
上列上訴人因詐欺等案件，不服臺灣花蓮地方法院96年度訴字第
144號中華民國96年10月26日第一審判決（起訴案號：臺灣花蓮
地方法院檢察署96年度偵字第123號），提起上訴，本院判決如
下：
    主  文
原判決有關被告丁○○偽造文書罪部分撤銷。
丁○○共同連續犯行使偽造私文書罪，處有期徒刑壹年陸月，減
為有期徒刑玖月。如附表一編號四、六備註欄所示偽造之「丙○○」署名共貳枚均沒收。
其餘上訴（竊盜罪部分）駁回。
    事  實
一、丁○○為丙○○之養女、乙○○之親生女兒；乙○○（偽造
    文書部分，另案經臺灣高等法院判決後，上訴最高法院中）
    為丙○○之妻。丙○○先前已將其所有如附表一編號七、九
    所示帳戶之存摺及印章交由丁○○保管，將其所有如附表一
    編號五所示帳戶存摺及印章交由曾忠榮保管。嗣丙○○於民
    國94年9月10日因病送入花蓮門諾醫院住院治療，乙○○、
    丁○○擔心丙○○於生病之際處分其財產，對己（即乙○○
    、丁○○）不利，竟然基於共同為自己不法所有之概括犯意
    聯絡，盜蓋丙○○之印章，將存款悉數領出後，存入自己帳
    戶，隨即轉存他處，雖經丙○○於病癒後，一再要求返還款
    項，以供養老，均不得要領，而分別有下列犯行：
（一）乙○○、丁○○先向曾忠榮索回如附表一編號五所示丙○○存款帳戶之存摺及印章後，乙○○與丁○○共同基於意
      圖為自己不法所有及行使偽造私文書之概括犯意聯絡，未
      經丙○○之同意，先於94年9月26日，共同前往有限責任
      花蓮第一信用合作社（下稱花蓮一信），在丙○○所有如
      附表一編號一至三所示花蓮一信「定期存款存單」3張之
      背面「存戶簽章原留印鑑」欄內，同時盜蓋丙○○之印章
      ，並同時於附表一編號四所示「定期（儲蓄）存款中途解
      約申請書」之「申請人姓名及加蓋原留印鑑」欄內偽造丙○○之署名1枚並盜蓋丙○○之印章，表示丙○○欲辦理
      上開「定期存款存單」3張之解約轉存入丙○○設於花蓮
      一信之帳號0000000000000號活期儲蓄存款帳戶之意思，
      乙○○與丁○○並利用不知情之花蓮一信職員填寫如附表
      一編號五所示「取款憑條」後，於該取款憑條之「存戶簽
      章」欄內盜蓋丙○○之印章，一同持向花蓮一信職員辦理
      上開定存解約及提款手續，而行使偽造如附表一編號四、
      五所示之私文書，均足以生損害於花蓮一信及丙○○，致
      使花蓮一信承辦人員陷於錯誤，將丙○○之存款新臺幣（
      下同）1百90萬7千5百元交付乙○○與丁○○。
（二）乙○○與丁○○復承前概括犯意，由丁○○於94年9月29
      日，前往臺灣銀行永和分行，填寫如附表一編號六所示「
      存款戶申請定期性存款『中途解約』轉入活期性存款通知
      書」，並於該通知書上「戶名及蓋原留印鑑」欄內偽造丙○○之署名1枚並盜蓋丙○○之印章，表示丙○○欲將其
      於該銀行之帳號000000000000號（存單面額1百萬元）、
      000000000000號（存單面額10萬元）、000000000000號（
      存單面額40萬元）、000000000000號（存單面額50萬元）
      、000000000000號（存單面額50萬元）、000000000000號
      （存單面額1百50萬元）共6筆定期存單辦理解約轉存入丙○○設於該銀行之帳號000000000000號帳戶內，並利用不
      知情之臺灣銀行永和分行職員填寫如附表一編號七所示「
      取款憑條」後，於該取款憑條上盜蓋丙○○之印章，一同
      持向臺灣銀行永和分行承辦人員辦理定存解約後提款手續
      ，而行使偽造如附表一編號六、七所示私文書，均足以生
      損害於臺灣銀行永和分行及丙○○，致使該分行承辦人員
      陷於錯誤，將丙○○之存款5百80萬元交付丁○○，丁○○與乙○○共同將該筆款項轉存入乙○○設於臺灣銀行之
      帳號000000000000號帳戶內。嗣即提領一空。
（三）乙○○與丁○○復承前概括犯意，於94年10月3日，由丁○○前往華僑商業銀行（下稱華僑銀行）永和分行，利用
      該不知情之分行職員製作如附表一編號八所示「存單存款
      銷戶登錄單（代傳票）」後，於該登錄單之「綜合存款戶
      蓋留原印鑑」欄內盜蓋丙○○之印章，表示丙○○欲將其
      於該銀行之帳號00000000000000號存單（面額1百萬元）
      辦理解約，轉存入丙○○設於該銀行之帳號000000000000
      00號帳戶內，並利用不知情之該銀行職員填寫如附表一編
      號九所示「取款憑條」後，於該取款憑條之「存戶簽章」
      欄內盜蓋丙○○之印章，一同持向該銀行承辦人員辦理定
      存解約提款手續，而行使偽造如附表一編號八、九所示之
      私文書，均足以生損害於華僑銀行永和分行及丙○○，致
      使該分行承辦人員陷於錯誤，將丙○○之存款1百萬元交
      付丁○○。
二、案經丙○○提出告訴，由臺灣花蓮地方法院檢察署檢察官偵
    查起訴。
    理  由
壹、程序事項
一、檢察官起訴被告2人共同竊取被害人丙○○物品，又盜領被
    害人丙○○名下之定存存款，犯有偽造文書、竊盜等罪。原
    審就丁○○偽造文書罪部分判處有期徒刑8月，減為4月，竊
    盜部分則均判無罪，乙○○偽造文書部分因另案臺灣高等法
    院判處有期徒刑8月，判決不受理。檢察官就竊盜部分上訴
    ，並就丁○○部分以量刑過輕為理由提起上訴。被告丁○○
    部分就偽造文書罪部分上訴。因此本院僅就竊盜罪以及偽造
    文書罪部分審理。乙○○被訴偽造文書罪經判決不受理部分
    ，不在本院審理範圍內。
二、證人陳鏽英在檢察事務官訊問所為之證述，屬於審判外之陳
    述，查無符合傳聞法則例外取得證據能力之情形，被告既主
    張沒有證據能力，該證述自無證據能力。
貳、事實認定之理由
一、被告乙○○、丁○○承認確實有辦理如附表一所示定存解約
    及提款手續外，但否認有任何偽造文書、詐欺之犯行。辯稱
    當時都是為了維護丙○○之利益，而且已經取得丙○○之授
    權等語。經查：
二、被告2人提領款項之事實，除了被告2人之自白外，證人丙○○也具結證述明確。並有華僑銀行存款往來明細查詢單、花
    蓮一信95年9月18日花一信總字第500號函所附如附表一編號
    一至三、五所示文件影本各1紙、如附表一編號四所示文件
    影本1紙、臺灣銀行永和分行95年9月18日永和營字第095000
    40881號函所附如附表一編號六、七所示文件影本各1紙、存
    款往來明細查詢資料及被告將所提領之5百80萬元存入上開
    其個人帳戶之存入憑條影本各1紙、存單存款中途解約（銷
    戶）登錄單及傳票各6紙、暨如附表一編號八、九所示文件
    影本各1紙等文件附卷可證。足以證明告訴人上開帳戶之存
    款單遭被告2人解約提領之事實。
三、被告2人否認有偽造私文書、詐欺取財之犯行。並以丙○○
    於94年9月10日生病後在花蓮門諾醫院中，及於94年9月27日
    在臺北榮民總醫院中，曾指示將其存款領出，集中保管，因
    此才辦理上揭定存解約及提款手續。被告之辯護人為被告辯
    護稱告訴人確有委託保管，且妻對於剩餘財產分配請求權有
    保全權利，暫時保管這些錢並不違法等語。因此本案被告是
    否構成犯罪之認定，即以(一)被告2人是否未經告訴人之授權
    ，擅自辦理附表一所示之定存解約，並將銀行帳戶內之存款
    提領轉存入被告個人帳戶內。(二)被告2人是否有為自己不法
    所有之意圖，盜用告訴人之印章、偽造告訴人之署名，使金
    融機構陷於錯誤，而詐領告訴人如附表一所示之款項為爭點
    所在。
四、就被告2人是否未經告訴人之授權，擅自辦理附表一所示之
    定存解約，並將銀行帳戶內之存款提領轉存入被告個人帳戶
    內而言：
（一）證人丙○○於臺灣板橋地方法院審理時具結證稱：我從未
      授權或同意被告2人持存摺及印章，辦理如附表一所示定
      存解約及提款手續，被告2人亦未曾於花蓮門諾醫院及臺
      北榮民總醫院提及要將存款提出集中保管等情明確 (板院
      卷頁89)。在偵查中證稱：87、88年間曾經將臺灣銀行永
      和分行以及華僑銀行永和分行的印章以及存摺交給被告丁○○代為保管，幫忙領錢，但是沒有授權讓乙○○在銀行
      領錢 (板檢偵(二)卷頁12)，在板院審理中也證述確實如此
      (板院卷頁85)。顯見丙○○並沒有同意被告2人擅自提領
      款項。更且丙○○於94年9月10日住院以前，即因執意長
      居花蓮，而與被告2人意見不合，而告訴人係22年次，年
      逾70歲，仰賴上揭定期存款孳生之利息維生，衡情告訴人
      應無可能同意被告2人將其個人賴以維生之定存解約並提
      領轉存入被告個人帳戶之理。參以被告乙○○於94年10月
      7日委託章修璇律師寄發「承展法律事務所律師函」予告
      訴人，該律師函中無隻字片語提及告訴人曾授權被告乙○○或丁○○辦理附表一所示定存解約及提款手續，且隱瞞
      被告乙○○與丁○○已提領上開款項之事實，由該律師函
      內容可知，告訴人於94年10月3日以前即對被告乙○○及
      丁○○產生不信任感，彼此意見不合，被告乙○○為了「
      預防可能衍生之法律問題」而委請律師發函予告訴人。再
      參酌卷附丁○○於94年10月20日委請章修璇律師寄發予告
      訴人之「承展法律事務所律師函」，其內記載：「茲據當
      事人丁○○小姐委稱：『家父丙○○先生於94年10月4日
      下午在未知會家母以及本人之情形下，逕自離開臺北返回
      花蓮。」（見板橋地檢署95年度偵字第9881號卷頁14）。
      由是可知，告訴人於94年10月4日自臺北榮民總醫院辦理
      出院，返回花蓮就醫，就此攸關告訴人生命、身體之重要
      醫療決定事項，告訴人均不願事先告知被告2人，顯見告
      訴人與被告乙○○、丁○○之間已相處不睦，夫妻子女之
      情已形同陌路。況告訴人隻身返回花蓮就醫，更需支出龐
      大生活費用及醫療費用，苟告訴人先前曾授權被告乙○○
      與丁○○提領上開款項，則告訴人決定返回花蓮就醫時，
      豈有不向被告2人索回其存款之理？足證被告2人所辯：丙○○於94年9月10日生病後在門諾醫院中，及於94年9月27
      日在臺北榮民總醫院中，曾指示將其存款領出，集中保管
      云云，顯係臨訟杜撰之詞，不足採信。
（二）丁○○於板橋地院審理中雖陳稱：丙○○於94年9月10日
      住進花蓮門諾醫院後，在該醫院表示要我與被告乙○○至
      花蓮一信將定存解約，把錢領出來，嗣於94年9月27日丙○○坐救護車到臺北榮總，當日下午我告訴丙○○家中遭
      竊，丙○○表示要我將存款領出來，集中保管，以方便日
      後家用 (板院卷頁93以下)。然丁○○係與乙○○共同涉
      犯本件行使偽造私文書及詐欺取財之犯行，實難期待為真
      實之陳述，其陳述殊值懷疑。且被告丁○○於該案審理中
      陳稱：94年9月27日丙○○坐救護車至臺北榮民總醫院時
      ，係插鼻管，且用了快5桶氧氣，醫院還開了1張病危通知
      單等語。可見告訴人當時精神及健康狀況極為惡劣，顯難
      認有充分思慮及判斷能力，則丁○○陳稱告訴人至臺北榮
      民總醫院之當日下午，因鑑於家中失竊而交代丁○○提領
      存款集中保管以備日後家用云云，顯不合常情。另丁○○
      於該案審理中又陳稱：丙○○於94年9月10日送入花蓮門
      諾醫院急救時未見起色，因此住進加護病房，且因插管不
      能說話，因此在紙上寫字要我至花蓮一信提款云云。被告
      乙○○於該案審理時亦辯稱：丙○○於94年9月10日住進
      花蓮門諾醫院後不超過1星期，我就至該醫院看丙○○云
      云，惟若丙○○於94年9月10日入院之後確因病情危急，
      即交代丁○○至花蓮一信提款，如此急迫事項，何以被告
      2人不立即辦理，卻拖延至94年9月26日即告訴人經救護車
      送往臺北榮民總醫院之前1日，始前往花蓮一信辦理解約
      及提款手續？且又於94年9月29日及94年10月3日復連續前
      往臺灣銀行永和分行及華僑銀行永和分行辦理定存解約及
      提款手續？且丁○○於95年3月20日檢察官偵查中稱：「
      丙○○第1次94年9月間於花蓮門諾醫院請乙○○將他帳戶
      內錢轉匯至母親名下，第2次94年9月底又於榮總醫院表示
      過錢要領出來放在我母親名下集中保管，因當時我告訴他
      家中遭竊。」，卻又陳稱：丙○○當著我與乙○○面前，
      在紙上寫下要將其存款轉存至乙○○之帳戶內云云，惟乙○○於該案審理時卻稱：丙○○僅表示要把家用的錢集中
      保管，並未表示要將款項轉存到我名下，我係為了方便始
      將款項轉存到我名下云云，對於定存解約後之處理方式，
      其2人所述亦相互矛盾，顯見丁○○所言係事後與乙○○
      勾串之詞，並不實在。
（三）乙○○固曾於94年9月27日22時許，向臺北縣政府警察局
      永和分局永和派出所報案，指稱同日下午3時30分許，其
      在臺北縣永和市○○街8巷5弄10號2樓住處遭竊。惟乙○○當時已指明失竊之物品為「新臺幣2萬5千元、項鍊8條
      、玉鐲2個、飾品10個、電腦2組、印表機2台」，並未表
      示有任何銀行存摺或印章失竊，此有當時警方製作之調查
      筆錄、受理各類案件紀錄表影本各1份附卷可考。丙○○
      之存摺與印章既未遺失，即無損失定存利息以提領存款保
      全財產之必要。況被告2人係於94年9月26日即前往花蓮一
      信辦理定存解約手續，當時亦無家中遭竊情事，則被告2
      人所辯丙○○因家中於94年9月27日失竊，因而表示要將
      存款提領出來云云，實難令人採信。
（四）證人吳皓嘉雖然在另案臺灣高等法院審理中證稱：確實有
      在94年9月11日與丁○○一起把告訴人送到門諾醫院，2、
      3天後就交代被告丁○○一些事情，都用紙筆交談，在轉
      往榮總之前，向曾忠榮取花蓮一信的存摺，起初曾忠榮並
      不願意拿出來 (高本院卷頁83以下)。但告訴人在榮總住
      院期間所書寫的雜記 (原審卷頁71)，均僅表明因為費用
      高，希望能夠回到花蓮居住。並沒有明確記載要求被告2
      人將款項領出，並且均由被告保管。況且吳皓嘉既是被告
      丁○○之朋友，與丁○○一同前往告訴人住處取得存摺等
      物，其證言難謂無偏頗之虞。
（五）再從被告2人領取款項之後，遲遲不願意交還款項，甚至
      連款項目前流落何方都不願意透露。被告乙○○在被訴偽
      造文書罪中，從95年6月起訴後，一直到上訴審審理期間
      ，均拒不陳明款項流向，則如果被告2人的確是為了告訴
      人之利益，在告訴人的授權下領取款項，豈有在告訴人一
      再催促將款項交還的情形下，連款項所在都不願意透露之
      理。而在該案審理期間，被告乙○○一再宣稱無法到花蓮
      來照顧告訴人的日常生活，卻對於法院的通知一再以工作
      、出外旅遊為理由請假，在96年8月1日的庭期甚至以安排
      到日本旅遊為理由請假，有請假單為證 (原審卷頁90) 。
      而乙○○遭判處偽造文書罪後，本院審理丁○○偽造文書
      罪期間，被告2人既仍不願意透露款項流向，本院傳喚到
      庭陳述，也一再以各種理由請假，拒不到庭。如果被告2
      人的確是為了告訴人利益著想，取得授權方領取款項，則
      在告訴人獨自居住花蓮，無人照料期間，被告2人理應到
      花蓮照顧告訴人日常生活，但被告2人卻一再聲稱因為無
      法聯繫，電話號碼變更，告訴人不願意到臺北共同生活等
      理由推託。從被告2人領取款項後之諸多行為，更足以證
      明被告2人所辯不可採信。
五、就被告是否有為自己不法所有之意圖，盜用告訴人之印章、
    偽造告訴人之署名，使金融機構陷於錯誤，而詐領告訴人如
    附表所示之款項：
（一）丁○○於另案板橋地院審理時陳稱：與乙○○共同商議並
      辦理如附表一所示丙○○之定期存款解約及提款手續等情
      在卷，復據證人丙○○於審理時具結證述明確，並有華僑
      銀行存款往來明細查詢單、花蓮一信95年9月18日花一信
      總字第500號函所附如附表一編號一至三、五所示文件影
      本各1紙、如附表一編號四所示文件影本1紙、臺灣銀行永
      和分行95年9月18日永和營字第09500040881號函所附如附
      表一編號六、七所示文件影本各1紙、存款往來明細查詢
      資料及被告將所提領之5百80萬元存入上開其個人帳戶之
      存入憑條影本各1紙、存單存款中途解約（銷戶）登錄單
      及傳票各6紙、暨如附表一編號八、九所示文件影本各1紙
      附卷可憑（被告及選任辯護人對於上揭證據之證據能力均
      不爭執）。再者，如附表一所示款項係屬告訴人所有，業
      據告訴人及被告陳明在卷；且被告於94年10月7日委託章
      修璇律師寄發「永展法律事務所律師函」予告訴人，函中
      記載：「今（94）年9月10日，丁○○前往花蓮探視曾先
      生，發現曾先生昏睡不醒，乃緊急送往門諾醫院救治。…
      （略）遂於94年9月27日將曾先生轉至臺北榮民總醫院胸
      腔內科之加護病房醫治。當時榮民總醫院醫師曾表示，曾
      先生若積極治療會診胸腔外科醫生團隊醫治，有40％治癒
      機會，若不積極治療，則後果不樂觀。本人以及女兒丁○○希望為曾先生爭取40％之存活機會，而勸曾先生接受榮
      民總醫院醫生治療。惟曾先生並不願意，且因此對本人、
      丁○○及榮民總醫院醫師產生不信任。日前曾先生之姪兒
      曾自弘趁我等2人不在場時，在非醫院規定加護病房探訪
      時間，取得曾先生之委託書，宣稱有權利為曾先生辦理轉
      院回花蓮之手續。榮民總醫院為此特於94年10月3日召開
      曾先生轉院與否之協調會，由於當時並未達成協議，故擬
      於次日再次協調。詎料，次日下午約4時30分，本人接獲
      榮民總醫院通知，謂曾先生已於當天下午3時30分辦妥自
      願出院手續，由姪兒陪同離開榮民總醫院。由於曾先生不
      顧本人反對，在未知會之情形下，逕自離開榮民總醫院，
      似乎曾先生不信任妻女。因此為預防可能衍生之法律問題
      ，有必要於此做一聲明。…關於本人及丁○○所保管之銀
      行帳戶存摺、印鑑以及不動產所有權狀等屬於曾先生之財
      產，我們對其並無非分想法。之所以拒絕曾先生返還之要
      求，乃係出於為曾先生保護財產之目的，唯恐曾先生在生
      病之際，思慮不夠充分，而對財產加以處分，致日後康復
      ，財產卻已經所剩無幾，生活發生困難。對於保管之財物
      ，我們僅擬將之用作曾先生之醫藥費、生活費，絕不會侵
      占任何一文，俟日後曾先生康復，即將餘款全數奉還。…
      （略）」，該律師函中並無隻字片語提及告訴人曾授權被
      告2人辦理附表一所示定存解約及提款手續，且隱瞞被告2
      人已提領上開款項之事實，此有該律師函影本1份附卷可
      稽（見板橋地檢署95年度偵字第3499號卷頁8至10），已
      詳如前述。且依該律師函內容可知，被告2人係因恐告訴
      人於生病之際，處分其財產，對被告不利，而擅自將告訴
      人之定存解約並提領存款，足徵被告有為自己不法所有之
      意圖。況且告訴人自94年10月13日起即多次請求被告返還
      盜領之款項（見95年度偵字第9881號卷頁27告訴人寄發之
      存證信函影本），檢察官於偵查中亦質問被告為何仍不願
      意返還款項予告訴人（見95年度偵字第3499號卷頁24 ）
      ，惟被告迄今仍拒絕歸還，益見被告係意圖為自己不法之
      所有而盜領上揭款項。
（二）告訴人雖將臺灣銀行永和分行及華僑銀行永和分行存摺、
      印章交付丁○○保管，但僅授權丁○○依其指示至銀行領
      錢，本件告訴人並未授權丁○○辦理附表一所示定存解約
      及提款事宜，被告2人意圖為自己不法之所有，擅自盜用
      告訴人之印章，偽造告訴人之署名，而偽造如附表一編號
      四至九所示私文書，持以詐領告訴人之存款，均足以生損
      害於各該存款之金融機構及告訴人，被告2人詐欺之犯行
      堪以認定。
五、綜據上述，被告2人雖然辯稱領取告訴人之款項是得到授權
    ，但是告訴人一再否認，而且告訴人病癒後，被告2人堅詞
    拒絕返還款項，被告2人偽造私文書以及詐欺之犯行，罪證
    明確，應依法論科。
參、論罪科刑
一、核被告丁○○所為係犯刑法第216條、第210條之行使偽造私
    文書罪及刑法第339條第1項之詐欺取財罪。被告丁○○與乙○○間有犯意聯絡及行為分擔，均為共同正犯。被告利用不
    知情之上揭存款金融機構承辦人員偽造取款憑條、銷戶登錄
    單等私文書，係間接正犯。被告盜用印章、偽造署名為偽造
    私文書之階段行為，偽造私文書之低度行為復為行使之高度
    行為所吸收，均不另論罪。被告於94年9月26日行使如附表
    一編號四、五所示偽造私文書、於94年9月29日行使如附表
    一編號六、七所示偽造私文書、於94年10月3日行使如附表
    一編號八、九所示偽造私文書，各次均係於密接之時地同時
    行使2個偽造私文書，侵害相同法益，各屬包括一罪。被告
    先後3次行使偽造私文書及詐領款項，時間緊接，所為犯罪
    構成要件相同，顯係基於概括犯意為之，應依修正前刑法第
    56條連續犯之規定分別論以一罪並依法加重其刑。被告以行
    使偽造私文書為其詐領存款之方法，所犯刑法第216條、第2
    10條之行使偽造私文書罪與刑法第339條第1項之詐欺取財罪
    間有方法、目的關係，應依修正前刑法第55條牽連犯規定從
    重之行使偽造私文書罪論處。
二、爰審酌被告丁○○既與告訴人之間有父女之關係，竟然與母
    親乙○○為圖財產上之利益，將告訴人一生的積蓄侵吞為己
    有，讓告訴人獨自1人在花蓮生活，既未盡到為人子女的責
    任，又讓孤獨老人於年老之際，苦於生計，被告侵吞的款項
    高達8百餘萬元，民事訴訟部分，經臺灣高等法院以96年度
    重訴字第15號判命返還，被告仍然置若罔聞，不予理會，雖
    然聲稱願意照顧告訴人的生活，卻沒有任何行動，犯後態度
    顯然不佳等一切情狀量處如主文所示之刑。被告犯罪時間是
    在96年4月24日之前，符合中華民國96年罪犯減刑條例之規
    定，應減刑2分之1。
三、如附表一編號一至九所示文書，均由被告交付各該存款金融
    機構，已不屬被告所有之物，自不得宣告沒收。惟如附表一
    編號四、六所示偽造之「丙○○」署名共2枚，依刑法第219
    條規定不問屬於犯人與否，均應宣告沒收之。至於被告盜蓋
    告訴人之印章所產生之印文，並非偽造印章之印文，不在刑
    法第219條所定必須沒收之列。
四、原審論處被告丁○○罪刑，固屬無誤，但被告侵吞款項多達
    8百餘萬元，僅量處有期徒刑8月，雖然原審已經考慮到被告
    與告訴人之間的關係，但既然被告未念父女之情，迄不願將
    款項流向透露，原審所量處之刑，本院認為尚屬輕縱，檢察
    官之上訴自有理由，應由本院撤銷改判。
伍、上訴駁回（竊盜罪）部分
一、本案經本院審理結果，認第一審判決就竊盜罪部分對被告2
    人為無罪之諭知，核無不當，應予維持，並引用如附件第一
    審判決書記載之證據及理由。
二、檢察官上訴意旨雖以被告2人取走存摺印章之行為，縱然不
    構成竊盜罪，也構成侵占罪。但是在起訴事實中，並未記載
    該等犯罪事實，起訴法條也未引用侵占罪，而竊盜罪與侵占
    罪之構成要件不同，均難以認定被告所涉侵占罪部分已經起
    訴。更且被告2人持有印章存摺，是用來盜領存款，印章存
    摺所有權並不是被告2人犯罪之標的物。凡此均足以認定起
    訴被告2人犯行，原審為無罪之判決，並無違誤。檢察官之
    上訴為無理由。
伍、據上論斷，應依刑事訴訟法第368條、第369條第1項前段、
    第364條、第299條第1項前段、刑法第2條第1項前段、第28
    條、第56條（95年修正前）、第55條（95年修正前）、第21
    6條、第210條、第219條、第339條第1項、中華民國96年罪
    犯減刑條例第2條第1項第3款判決如主文。
本案經檢察官甲○○到庭執行職務。
中    華    民    國    97    年    8     月    7     日
                  刑事庭審判長法  官  賴淳良
                              法  官  許仕楓
                              法  官  劉雪惠
以上正本證明與原本無異。
本件判決關於竊盜罪部分不得上訴。
如不服本判決偽造文書部分，應於判決送達後10日內，向本院提
出上訴狀。其未敘述理由者，並應於提出上訴狀後10日內本院補
提理由狀（均須附繕本）。
                              書記官  邱廣譽
中    華    民    國    97    年    8     月    7     日
附錄  本判決論罪科刑法條
中華民國刑法第210條
偽造、變造私文書，足以生損害於公眾或他人者，處5年以下有
期徒刑。
中華民國刑法第216條
行使第210條至第215條之文書者，依偽造、變造文書或登載不實
事項或使登載不實事項之規定處斷。


司法院資訊處製作；財團法人民間司法改革基金會備份。
